臺灣高等法院高雄分院刑事判決　　　　95年度上訴字第2235號
上　訴　人　臺灣高雄地方法院檢察署檢察官
被　　　告　甲○○
上列上訴人因被告違反毒品危害防制條例案件，不服臺灣高雄地
方法院95年度訴字第3502號中華民國95年11月10日第一審判決（
起訴案號：臺灣高雄地方法院檢察署95年度毒偵字第6313號），
提起上訴暨移請併辦（同署95年度毒偵字第8363號、第9432號）
，本院判決如下：
     主  文
上訴駁回。
    事   實
一、甲○○於民國81年間因違反肅清煙毒條例案件，經臺灣高雄
    地方法院以81年度訴字第2707號判決有期徒刑3年4月確定，
    於83年9 月30日假釋出獄，嗣於84年間又因違反肅清煙毒條
    例案件，經臺灣高雄地方法院以84年度訴字第3076號判決有
    期徒刑3 年3 月確定，經撤銷假釋，於90年12月26日執行殘
    行完畢出監。而其於89年間因施用毒品案件，經臺灣高雄地
    方法院以89年度毒聲字第2119號裁定送強制戒治，於89年9
    月1 1 日停止戒治保護管束，於90年4 月4 日保護管束期滿
    執行完畢，並經臺灣高雄地方法院檢察署檢察官以90年度戒
    毒偵字第480 號不起訴處分確定。復於92年間，因施用毒品
    案件，經裁定令入戒治處所施以強制戒治，於93年1 月9 日
    因毒品危害防制條例修正而停止戒治釋放出所。又甲○○於
    92年間，因違反毒品危害防制條例案件，經臺灣高雄地方法
    院於93年1 月8 日以92年度訴字第1522號判處有期徒刑1 年
    2 月、於93年間亦因違反毒品危害防制條例案件，經臺灣高
    雄地方法院於93年11月30日以93年度訴字第1829號判處有期
    徒刑1 年5 月，二罪定執行刑2 年5 月，甫於95年6 月14日
    假釋出獄。詎猶不知悔改，明知海洛因係毒品危害防制條例
    第2 條第2 項所列之第一級毒品，不得非法持有、施用，仍
    於上開強制戒治執行釋放後5 年內，基於施用第一級毒品海
    洛因之犯意，於95年8 月3 日上午7 時許，將第一級毒品海
    洛因摻水以針筒注射靜脈之方式，在其位於高雄縣大寮鄉○
    ○村○○路94號住處內，施用第一級毒品海洛因1 次。嗣於
    95年8 月3 日下午3 時30分許，在其上開住所為警持搜索票
    搜索查獲，並當場扣得注射針筒及吸食器各1 支，並經甲○
    ○同意採尿送驗而查獲上情。
二、案經高雄縣政府警察局林園分局移送檢察官偵查起訴及併案
    審理。
    理   由
一、上揭犯罪事實，業據被告甲○○於警詢、檢察官訊問及原審
    審理時均坦承不諱，被告於95年8 月3 日下午3 時30分許經
    警查獲採尿送驗，確呈嗎啡陽性反應，有臺灣科技檢驗股份
    有限公司95年8 月16日濫用藥物尿液檢驗報告1 紙、尿液採
    驗對照表1 紙在卷可稽（見警卷第13頁、95年度毒偵字第
    6313號卷第31頁），亦有扣押筆錄、扣押物品目錄表各1 份
    、照片6 張在卷及注射針筒1 支扣案足佐（見警卷6-9 頁、
    第17-19 頁），足認被告自白與事實相符，應可採信。
二、又被告於89年間因施用毒品案件，經臺灣高雄地方法院以89
    年度毒聲字第2119號裁定送強制戒治，復於89年9 月11日因
    停止強制戒治付保護管束而釋放，並於90年4 月4 日保護管
    束期滿執行完畢，經臺灣高雄地方法院檢察署檢察官於90年
    4 月12日以90年度戒毒偵字第480 號不起訴處分書確定在案
    。復於92年間，再因施用毒品案件，經原審法院以92年度毒
    聲字第3859號裁定令入戒治處所強制戒治，嗣因毒品危害防
    制條例修正，經臺灣高雄地方法院檢察署檢察官於93年1 月
    9 日停止強制戒治並釋放。又被告於92年間，因違反毒品危
    害防制條例案件，經臺灣高雄地方法院於93年1 月8 日以92
    年度訴字第1522號判處有期徒刑1 年2 月、於93年間亦因違
    反毒品危害防制條例案件，經臺灣高雄地方法院於93年11月
    30日以93年度訴字第1829號判處有期徒刑1 年5 月，二罪定
    執行刑2 年5 月，甫於95年6 月14日假釋出獄，有臺灣高等
    法院被告前案紀錄表1 份附卷可參（見本院卷第13-18 頁）
    。被告為本件施用毒品犯行之時間，距前次強制戒治執行完
    畢獲不起訴處分之時點（90年4 月4 日）雖已逾5 年，然毒
    品危害防制條例第20條第3 項所稱「依前項規定為觀察、勒
    戒或強制戒治執行完畢釋放後，5 年後再犯第10條之罪者，
    適用本條前2 項之規定」，其立法理由在於：觀察、勒戒或
    強制戒治後5 年後再犯者，顯見前所實施之觀察、勒戒或強
    制戒治已足以遮斷其施用毒品之癮，為其自新及協助其斷除
    毒癮，對此5 年後再犯者爰明定仍適用初犯之規定，先經觀
    察、勒戒、強制戒治之程序。由上開立法理由可知，所謂觀
    察、勒戒或強制戒治完畢釋放後5 年後，應僅指因觀察、勒
    戒或強制戒治已有效果，5 年內未再施用毒品而言，如5 年
    內又再行施用毒品，顯見其前之觀察、勒戒或強制戒治並未
    收效，即無再行觀察、勒戒或強制戒治之必要，揆諸前揭意
    旨，被告自無再行適用毒品危害防制條例第20條第3 項規定
    之餘地。綜上所述，被告前曾犯施用毒品，且於強治戒治執
    行完畢釋放後，5 年內再犯本件施用毒品，事證應屬明確，
    應依法論科。
三、按海洛因業經公告列為毒品防害防制條例第2條第2項第1 款
    之第一級毒品，不得非法持有、施用，故核被告所為，係違
    反毒品危害防制條例第10條第1 項之施用第一級毒品罪。其
    持有第一級毒品後進而施用，持有之低度行為均為施用毒品
    之高度行為所吸收，不另論罪。另被告於81年間因違反肅清
    煙毒條例案件，經臺灣高雄地方法院以81年度訴字第2707號
    判決有期徒刑3 年4 月確定，於83年9 月30日假釋出獄，嗣
    於84年間又因違反肅清煙毒條例案件，經原審法院以84年度
    訴字第3076號判決有期徒刑3 年3 月確定，經撤銷假釋，於
    90年12月26日執行殘行完畢出獄，有臺灣高等法院被告全國
    前案紀錄表1 紙附卷可稽（見本院卷第13-18 頁），被告於
    上開有期徒刑執行完畢5 年內，故意再犯本件有期徒刑以上
    之罪，為累犯，應依刑法第47條第1 項規定，加重其刑（被
    告行為後，刑法於94年2 月2 日經總統令修正公布，於95年
    7 月1 日施行，而行為後法律有變更者，適用行為時之法律
    。但行為後之法律有利於行為人者，適用最有利於行為人之
    法律，刑法第2 條第1 項定有明文，本件被告於上開徒刑執
    行完畢後，5 年以內故意再犯本件有期徒刑以上之罪，不論
    依修正前、後刑法第47條之規定，均構成累犯，不因該條修
    正而有利或不利之情形，自不生新舊法比較之問題，應逕依
    修正後刑法第47條第1 項之規定，論以累犯，且加重其刑）
    。
四、至公訴人上訴意旨指稱：被告另於95年9月29日9時43分許採
    尿回溯24小時內某時、95年10月13日10時7 分許採尿回溯24
    小時內某時、95年10月19日下午2 時10分許採尿回溯24小時
    內某時，在不詳處所，施用第一級毒品海洛因各1 次，而被
    告此部分之犯行與上開已論罪部分，在法律評價上應屬包括
    一罪之集合犯，具有實質上一罪關係，依審判不可分原則，
    應為起訴效力所及，原審未及一併審酌，即有不當，請求撤
    銷改判云云。惟按按行為人基於一個意思決定，而為一行為
    ，在刑法上評價為一罪。而所謂「一個意思決定」、「一行
    為」，則係以社會上一般人合理的經驗認知為判斷標準。另
    所謂之「集合犯」是一種具有反覆實施性質的構成要件類型
    ，雖然對於法益有重覆侵害的特質，但屬於侵害單一法益的
    犯罪形態，施用毒品罪因為行為人性格上對於施用毒品具有
    倚賴性，而會反覆地實施，固可認為係集合犯，而施用毒品
    一般目的在滿足毒癮，原則上以一個滿足毒癮行為作為計算
    罪數的基準，其間的數次中斷，如果在特定空間和緊密時間
    中接續，可認為係接續犯一罪，反之則有成立數罪之可能。
    故若施用毒品者係基於一個滿足毒癮之意思決定，而為一個
    接續施用毒品之行為，固然僅成立一個施用毒品罪，但若係
    基於數個施用毒品之意思決定，而為數個施用毒品之行為，
    則仍應論以數罪。本件被告為本件施用毒品之犯行，係於95
    年8 月3 日，而上訴人上訴移請併辦之犯罪時間分別係95年
    9 月29日9 時43分許回溯24小時內某時、95年10月13日10時
    7 分許回溯24小時內某時、95年10月19日下午2 時10分許回
    溯24小時，與起訴部分相隔近2 個月或2 個月餘之久，是被
    告上開多次施用毒品之犯行當已不屬密切接近之一時、地持
    續實行之行為。因而本院認本件被告施用毒品之犯罪行為，
    無集合犯之適用。綜上所述，本件檢察官上訴請求併辦部分
    ，本院認為該部分與起訴論罪科刑部分，應無審判不可分之
    一罪關係。從而，公訴意旨併案部分（95年度毒偵字第8363
    號、第9432號）自應退由檢察官另行依法處理，併此敘明。
五、原審就被告施用第一級毒品犯行，依毒品危害防制條例第10
    條第1 項，刑法第2 條第1 項前段、第11條前段、第47條之
    規定，並審酌被告曾觸犯施用毒品之犯行，雖經強制戒治程
    式，仍未能斷戒施用毒品惡習，顯見其戒治意志不堅，缺乏
    勒戒動機，本應從重量刑以收刑罰教化之效。惟念其施用毒
    品係對己身殘害，並未造成他人具體危害，且能於犯後坦承
    犯行，態度尚稱良好等一切情狀，酌情量處有期徒刑9 月。
    並諭知扣案注射針筒1 支，係供被告施用第一級毒品之用，
    而被告亦自承為其所有（見原審95年11月3 日之審判筆錄）
    ，依刑法第38條第1 項第2 款宣告沒收；另扣案之吸食器1
    支，係被告施用甲基安非他命之用，業據被告供明在卷（見
    原審95年11月3 日之審判筆錄），則該吸食器即與本件被告
    施用第一級毒品之犯行無關連性，無從宣告沒收，其認事用
    法，核無不合，量刑亦屬妥適。檢察官上訴指摘原審對併案
    部分之被告犯罪事實，未及併予審理而有不當，依上說明，
    其上訴為無理由，應予駁回。
六、被告經合法傳喚，無正當理由不到庭，爰不待其陳述逕行判
    決。
據上論斷，應依刑事訴訟法第368條、第371條，判決如主文。
本案經檢察官林慶宗到庭執行職務。
中　　華　　民　　國　　96　　年　　2　　月　　6　　日
                  刑事第八庭    審判長法  官  李炫德
                                      法  官  簡志瑩
                                      法  官  陳志銘
以上正本證明與原本無異。
如不服本判決應於收受本判決後10日內向本院提出上訴書狀，其
未敘述上訴理由者，並得於提起上訴後10日內向本院補提理由書
狀（均須按他造當事人之人數附繕本）「切勿逕送上級法院」。
中　　華　　民　　國　　96　　年　　2　　月　　6　　日
　　　　　　　　　　　　　　　　　　　書記官  盧雅婷
附錄本判決論罪科刑法條：
毒品危害防制條例第10條第1項：
施用第一級毒品者，處6 月以上5 年以下有期徒刑。
